臺灣士林地方法院刑事判決　　　　　　　　　　　　九十一年度交簡上字第二三號
　　上　訴　人　臺灣士林地方法院檢察署檢察官
　　上 訴 人即
　　被　　　告　甲○○
右列上訴人等因公共危險等案件，不服本院九十年度交簡字第一五三二號，中華民國
九十年十二月二十八日第一審判決（聲請案號：臺灣士林地方法院檢察署九十年度偵
字第九○○○號）提起上訴，本院管轄之第二審合議庭判決如左：
    主  文
上訴駁回。
甲○○緩刑參年。
    事  實
一、甲○○於民國九十年七月七日二十三時五十分許，駕駛車號七Ａ—八八一○號自
    小客車，沿國道一號高速公路南往北方向行駛，適戊○○駕駛車號ＤＹ—三九二
    二號自小客車搭載友人丙○○亦行經上開道路，二車在北向十三公里處發生擦撞
    ，甲○○見戊○○無停車處理跡象，心生不滿，竟以時速高達一百二十公里速度
    ，駕車在該車輛往來頻繁之道路上追逐戊○○車輛，多次以競速、任意變換車道
    、併排及貼近戊○○自小客車方式，試圖迫使對方停車，因見戊○○不予理會，
    遂在國道一號公路北向汐止系統交流道附近之內側第二車道，超車至戊○○自小
    客車前方並緊急煞車，以此方式阻斷後方戊○○車輛通行而將該車攔停，致生往
    來車輛之危險。甲○○隨即下車欲找戊○○理論，戊○○見狀旋即倒車後繞道駛
    離，甲○○再度上車追逐該車，行至國道一號公路北向十公里處（屬台北縣汐止
    市），適戊○○行駛於外側車道，因見其友人丁○○駕駛車號ＤＺ—三０六八號
    自小客車已停在路肩等待，原應注意汽車行駛高速公路，除遇特殊狀況必須減速
    外，不得驟然減速，且當時並無特殊狀況或無不能注意之情況，竟驟然減速並向
    右切欲駛入路肩與其友人會合，後方為追逐戊○○而亦行駛於外側車道之甲○○
    ，本應注意汽車在高速公路行駛途中，應與前車保持安全距離及間隔，且駕駛人
    應注意車前狀況並隨時採取必要措施，而依當時雖係夜間，但有照明且道路無障
    礙、視距良好等情形觀之，並無任何足令甲○○不能注意之情事，其應注意並能
    注意而疏未注意，因戊○○驟然減速而煞車不及，甲○○車輛先向右閃避，右側
    車身擦撞停於路肩丁○○所駕駛之車號ＤＺ—三０六八號自小客車左側車身、再
    向前追撞戊○○車號ＤＹ—三九二二號自小客車車尾左側，並衝入該車下方，致
    使戊○○車上乘客丙○○因受過大撞擊力，而受有右肱骨骨折之傷害。
二、案經被害人戊○○、丙○○訴由內政部警政署國道公路警察局第一警察隊報告台
    灣士林地方法院檢察署檢察官偵查後，聲請簡易判決處刑。
    理  由
一、公共危險罪部分：訊據被告甲○○固坦承因於前揭時、地駕駛車輛，與告訴人戊○○所駕駛之自用小客車發生擦撞後，乃以競速、任意變換車道方式於高速公路
    上追趕戊○○之車輛，並以二車併行緊靠之方式，搖下車窗示意戊○○停車處理
    未果，嗣後二車均曾一度停車於高速公路內側第二車道等情不諱，核與告訴人丙○○於偵查中證述：「被告車從簡車（指戊○○所駕駛車輛）左方切入右方，我
    們發現被告車奇怪，我才看見被告車窗搖下，很凶地看我們，我們不知被告要幹
    嘛，我們本想讓他，但他一路追我們，一下左、一下右」等情相符（見八十九年
    度偵字第九○○○號卷，第三十六頁正面），惟矢口否認有何採取在道路中央緊
    急煞停方式，阻斷後方之戊○○車輛通行，進而將之攔停之犯行，辯稱：伊超車
    到告訴人前方後，因見戊○○先停車在路中央，伊才跟著停車，並下車處理。惟
    查：被告因示意戊○○停車未果後，如何駕駛車輛在高速公路內側第二車道緊急
    煞車，將後方由戊○○駕駛車輛攔停等情，業據告訴人即證人戊○○、丙○○於
    警局初詢及偵查中證述一致詳確，反觀被告於本院第一次及第二次調查時，分別
    稱：「我超車到他（指戊○○）前面，慢慢停下車，使他停車」、「我切到他（
    指戊○○）車子前面慢慢減速迫使戊○○停車」（見本院九十一年五月二十四日
    訊問筆錄第十二頁、九十一年六月二十八日訊問筆錄第八頁），嗣於本院審理時
    ，則改稱：「我靠近他（指戊○○）二次，叫他停車，他不停，之後我超到他前
    方，我看見他停車後，我才跟著停車」（見本院九十一年十一月十三日審判筆錄
    第三頁），核其先後所辯，內容出入甚大，真實性已屬可疑，又被告既明確供承
    曾多次示意戊○○停車，而戊○○均置之未理乙情在卷，顯見戊○○當時根本無
    停車之意思，則被告如確依其所辯係慢慢減速停車，戊○○自僅需加速從其他車
    道超車離開即可，要無因此而遭被告攔停之可能，更遑論有何如被告所辯，戊○○係先「自行」停車於道路中央，被告見狀後始跟著停車之可能，是被告上開所
    辯，悖於常理之處，原已甚明，復參以被告及證人戊○○均供證：二車停止於道
    路中央後，被告先下車，戊○○未下車且迅速倒車並由其他車道駛離等情一致（
    見本院九十一年五月二十四日訊問筆錄第六頁、上開偵卷第九頁背面），益徵戊○○於案發之際，實係因在前方之被告車輛緊急煞車後，其尾隨在後而於見狀後
    隨即煞車，致二車停止時，前後距離甚近，戊○○乃需先倒車，始能駛離現場無
    訛，是被告前揭所辯，無足採信。被告在高速公路上以競速、任意變換車道、二
    車併行緊靠及無正當事由在道路中央緊急煞車阻斷後方車輛通行之犯行，事證明
    確，可以認定。
二、過失傷害罪部分：訊據被告戊○○坦承於前揭時、地駕駛車輛，因疏與前車（即
    戊○○駕駛之車輛）保持安全距離及注意車前狀況，因前方戊○○之所駕駛之Ｄ
    Ｙ—三九二二號自用小客車緊急煞車，被告煞車不及而從直接後方追撞該車，致
    該車乘客丙○○受有傷害等情不諱，並有車損照片數幀、行政院國軍退除役官兵
    輔導委員會台北榮民總醫院住院診斷證明書一紙附卷可憑。至告訴人戊○○雖於
    警局初詢中指訴遭被告開車從後追撞前，伊因見友人丁○○所駕駛車號ＤＺ－三
    ○六八號自用小客車停放於路肩，伊亦將車駛往路肩並減速煞停於上開車輛前方
    ，待伊回頭看，才目擊被告車輛緊急煞停於伊和丁○○二車間等語在卷（見上開
    偵卷第九頁背面、），而丁○○亦附和其詞，於警詢中陳述：「（問：你車停放
    於路肩後，戊○○所駕駛之ＤＹ－三九二二號車是否停於你車前）是的」（見上
    開偵卷第十八頁正面），然查：丁○○於警局第一次詢問時，即已陳稱：伊將車
    子停在路肩後，等後方的車子，突然被告車子就從伊車子左邊擦撞，被告車輛與
    戊○○之車子如何發生擦撞伊並不知情等語明確（見偵卷第十六頁背面），何以
    在第二次警詢時，旋即改稱戊○○車輛於車禍時停放於其前方路肩，已屬可疑，
    而告訴人戊○○後於偵查中，亦改稱：車損是在路肩要停時，被告從後方撞上來
    等語（見上開偵卷第三七頁正面）、於本院調查時則又稱：「（被告從後追撞你
    時，你車子在何處）當時我車子已經停在路肩，是在靜止狀態，我印象中停好後
    不到幾秒鐘就被他撞倒．．．」、「（被告車子是從你車子哪一個部位撞上）正
    後方」等語（見本院九十一年五月二十四日訊問筆錄），核告訴人上開所訴內容
    ，就遭被告追撞時其車輛究竟已停妥於路肩，抑或甫駛入路肩，前後所述，均不
    相符，參以告訴人亦自陳被告車輛係從伊後方直接撞進來，並非突然駛入路肩而
    追撞告訴人（見本院九十一年五月二十四日訊問筆錄），證人即員警乙○○復到
    院證述：依其處理車禍經驗判斷，告訴人所述於車禍時車輛已經停在路肩，之後
    遭被告追撞乙節，並不可能，依車損狀況研判，撞擊力很大，戊○○之車輛應該
    是被撞後滑入路肩，現場圖所繪三車依序停放於路肩應該是車禍發生後移動過等
    語（見本院九十一年六月二十八日訊問筆錄）詳確，並衡以被告當無見戊○○車
    輛已停放路肩，仍刻意駕駛車輛由外側車道駛入路肩追撞戊○○車輛之理，及依
    卷附戊○○車輛車損照片所示，車輛後方之受損狀況，以右後方較左後方嚴重，
    顯非一般由外側車道衝入路肩，而追撞路肩上之車輛，因切入角度所致，路肩車
    輛車損應在左後方之常情可擬等情綜合觀之，告訴人戊○○所述車禍發生時，伊
    車輛已停放於路肩乙節，應非可採。復依被告所供：案發前因要追戊○○，伊車
    輛距離戊○○車輛僅一個車身，案發時係向前衝入戊○○車下等節觀之（見本院
    九十一年五月二十四日訊問筆錄第七頁、第十三頁），堪認本件車禍應係原駛於
    外側車道之告訴人戊○○車輛，因見友人車輛停放路肩，欲與之會合，乃驟然減
    速，並同時偏右行駛欲變換車道切入路肩，後方被告見狀後，因車輛在高速行駛
    中復未與前方戊○○之車輛保持安全距離並隨時注意車前狀況，乃因緊急煞車不
    及，先向右閃避而擦撞停在路肩之丁○○車輛，再向前追撞正欲切入路肩之戊○○車輛左後方，並因衝力過大加上緊急煞車時車頭向下壓低之慣性作用，而撞入
    戊○○車輛下方無訛。又當時情形天氣雖係夜間，但有照明且道路無障礙，視距
    良好，亦有道路交通事故調查報告表附卷可考，顯見案發當時並無不能注意之情
    形，被告因疏於注意而致車禍肇事，並致告訴人丙○○受有傷害，被告犯行與告
    訴人丙○○所受傷害間，有相當因果關係甚明，被告所犯過失傷害之犯行，事證
    明確，亦堪予認定。
三、被告甲○○於高速公路上與他車競速、任意變換車道、二車併行緊靠及無正當事
    由以緊急煞停於道路中央之方式阻斷後方車輛通行，致生往來之危險，並因疏於
    保持行車安全距離及注意車前狀況而發生車禍，致告訴人丙○○受有傷害，均如
    前所述。核其所為，係犯刑法第一百八十五條第一項之公共危險罪及第二百八十
    四條第一項前段之過失傷害罪。被告所犯上開二罪，犯意各別，行為互殊，應予
    分論併罰，原審爰引刑事訴訟法第四百四十九條第一項前段、第三項、第四百五
    十四條第二項，刑法第一百八十五條第一項、第二百八十四條第一項前段、第四
    十一條第一項前段、第二項、第五十一條第五款，罰金罰鍰提高標準條例第一條
    前段、第二條，分別判處被告有期徒刑六月、四月，如易科罰金，均以三百元折
    算一日，應執行有期徒刑八月，如易科罰金，以三百元折算一日，並無不當，公
    訴人上訴意旨指摘量刑過輕，被告以前揭辯詞指摘原判決不當，均無理由，應予
    以駁回。
四、被告前未曾受有期徒刑以上刑之宣告，有臺灣高等法院被告全國前案紀錄表附卷
    可憑，因細故而情緒失控致犯本罪，然就過失傷害罪部分，已與告訴人丙○○和
    解而給付民事賠償金，有和解書影本一紙在卷可憑，雖僅承認部分犯罪，然堪信
    經此偵、審教訓，當知警惕而無再犯之虞，本院審酌上情，認對被告所宣告之刑
    以暫不執行為適當，並予宣告緩刑三年，以啟自新。
據上論斷，應依刑事訴訟法第四百五十五條之一第一項、第三項、第三百六十八條、
刑法第七十四條第一款，判決如主文。
本案經檢察官劉異海到庭執行職務。
中      華      民      國    九十一    年     十一     月    二十七    日
                                    臺灣士林地方法院刑事第四庭
                                      審判長法  官  謝靜  恒
                                            法  官  趙  文  卿
                                            法  官  吳  祚  丞
右正本證明與原本無異。
本件不得上訴。
                                            書記官  林  立  原
中      華      民      國    九十一    年     十一     月    二十八    日
